臺灣高等法院刑事判決　　　　　　　　 94年度上訴字第892號
上　訴　人
即　被　告　甲○○
指定辯護人　林光彥　律師
上列上訴人因毒品危害防制條例等案件，不服臺灣桃園地方法院
93年度重訴字第56號，中華民國94年1 月13日第一審判決（起訴
案號：臺灣桃園地方法院檢察署93年度偵字第 11227號），提起
上訴，本院判決如下：
    主  文
上訴駁回。
    事  實
一、緣甲○○與張金滄（未據起訴）原係一起開設「純渼藝術禮
    品工業社」之同事，於民國93年4 、5 月間甲○○欲向張金
    滄借款，張金滄乃請林世昌（另案審理）幫甲○○尋找借錢
    之管道，林世昌遂介紹甲○○向真實姓名年籍不詳綽號「阿
    仁」之成年男子借得數目不詳款項。嗣於同年6 月間，因甲
    ○○無錢償還借款，張金滄、林世昌乃約甲○○至臺北縣三
    重市○○路某咖啡廳，告知甲○○得以幫忙攜帶違禁物品入
    境之方式抵償債務。其後張金滄乃開車搭載甲○○至位於臺
    北縣鶯歌鎮○○街1 號之三清宮欲找廖坤墻（未據起訴）洽
    談細節，至該處後，甲○○則委託張金滄出面與廖坤墻洽商
    並獨自於車上等候，並約定攜帶毒品入境之報酬為新臺幣（
    下同）300,000 元（包含旅費30,000元，旅費部分已由甲○
    ○領取），張金滄旋將上情告知甲○○。甲○○明知海洛因
    為毒品危害防制條例所規定之第一級毒品，不得非法持有、
    運輸，亦屬懲治走私條例所規定未經許可不得私運來臺之管
    制物品，竟與林世昌、張金滄、廖坤墻、張武宗、廖基重及
    自稱廖坤墻配偶之越南籍成年女子（以上二人未據起訴）均
    基於私運管制物品第一級毒品海洛因進口之犯意聯絡及行為
    分擔，而同時廖坤墻等復推由廖基重出面，誘以亦有犯意聯
    絡之王有勝（另案審理）如與廖基重共同前往泰國夾帶毒品
    海洛因入境成功，可免除其前積欠60,000元債務，並再給予
    170,000 元酬勞，王有勝因經濟困窘乃應允。甲○○先於93
    年6 月20日左右在某不詳處所交付照片、護照等出國資料予
    張金滄，俾委託位於臺北縣鶯歌鎮○○街38號1 樓之太瑞旅
    行社辦理簽證及機票，於同年7 月8 日張金滄乘坐甲○○所
    駕駛之營業小客車，二人共同前往太瑞旅行社領取護照及機
    票。其後於同年7 月9 日8 時20分許，甲○○自行搭乘中華
    航空公司CI-693班機前往泰國，抵達泰國後，由張武宗（為
    張金滄之兄）接待，且安排甲○○住宿於泰國曼谷市之「十
    三連」（音譯）旅館，在該旅館內，並與廖坤墻會合，其後
    廖坤墻旋自行前往泰國與緬甸邊境之清萊市。張武宗、甲○
    ○二人則於同年7 月9 日18時許共同搭乘泰國國內班機前往
    泰國清邁市，並住宿於當地不詳旅館，且由不知情綽號「吉
    祥」之真實姓名年籍不詳之緬甸籍女子照顧甲○○。同年 7
    月12日某時，張武宗即帶甲○○搭乘小巴士至清萊市某旅館
    向廖坤墻領取毒品，是時甲○○並看見廖坤墻與前開自稱廖
    坤墻配偶之女子將3 瓶CLINIC牌洗髮精倒出，另將空塑膠袋
    塞入洗髮精瓶內，再用漏斗將第一級毒品海洛因倒入已放置
    於洗髮精瓶內之塑膠袋中，其後將塑膠袋綁起並剪裁，再將
    原已倒出之洗髮精裝入洗髮精瓶內，廖坤墻即將前開包裝完
    成之CLINIC牌洗髮精3 瓶（內含淨重673.50公克之第一級毒
    品海洛因3 包及總重47.99 公克之包裹第一級毒品海洛因之
    塑膠外包裝3 個）交給甲○○，交代甲○○攜帶回臺。廖坤
    墻復與廖基重帶同王有勝同至泰國、緬甸邊境某地，將第一
    級毒品海洛因以塑膠袋分裝成12包後，分別藏置於王有勝所
    穿皮鞋鞋底內，及CLINIC牌洗髮精2 瓶、洗碗精2 瓶內，其
    後廖坤墻、廖基重及王有勝三人再至泰國曼谷停留等候回國
    班機。同年7 月14日上午某時，甲○○將前開裝有第一級毒
    品海洛因之洗髮精3 瓶置於行李箱內攜帶至泰國曼谷機場欲
    搭機回臺，並在機場遇見王有勝、廖基重二人，廖基重並告
    知王有勝有關甲○○亦係負責攜帶毒品入境者，隨後甲○○
    即搭乘中華航空公司CI-068班機回臺，俟甲○○搭機回臺後
    ，王有勝亦攜帶裝有第一級毒品海洛因CLINIC牌洗髮精 2瓶
    、洗碗精2 瓶及腳穿藏有第一級毒品海洛因之皮鞋（合計內
    含淨重 1,037.90公克之第一級毒品海洛因12包及總重79.69
    公克之包裹第一級毒品海洛因之塑膠外包裝12個），與廖基
    重二人並共同搭乘次一班飛機返臺。嗣於同年 7月14日13時
    許，甲○○在桃園縣大園鄉中正國際機場入境時，經法務部
    調查局會同財政部臺北關稅局人員對甲○○攜帶之行李實施
    檢查而查獲，並扣得第一級毒品海洛因 3包（淨重673.50公
    克）、廖坤墻所有供本件運輸毒品所用之包裹第一級毒品海
    洛因之塑膠外包裝3個（總重47.99公克）及CLINIC牌洗髮精
    空瓶3瓶；而王有勝在入境時亦經法務部調查局會同財政部
    臺北關稅局人員實施檢查而查獲，並扣得第一級毒品海洛因
    12包（淨重1,037.90公克）、廖坤墻、廖基重所有供運輸毒
    品所用之包裹第一級毒品海洛因之塑膠外包裝12個（總重79
    .69 公克）、王有勝所有供運輸毒品所用之皮鞋 1雙及廖坤
    墻所有供運輸毒品所用之CLINIC牌洗髮精空瓶 2瓶、洗碗精
    空瓶2瓶，始知上情。
二、案經法務部調查局桃園縣調查站報請臺灣桃園地方法院檢察
    署檢察官偵查起訴。
    理  由
一、上開犯罪事實，業經被告甲○○於93年7 月22日檢察官偵訊
    、法務部調查局桃園縣調查站詢問、原審及本院審理時坦承
    不諱，核與證人王有勝於原審審理、證人即承辦本案之法務
    部調查局高雄市調查處人員劉建軍於原審另案（案號：原審
    93年度重訴字第61號）審理證述情節大致相符，且有被告甲
    ○○攜帶入境之扣案第一級毒品海洛因3 包（淨重673.50公
    克）、廖坤墻所有供本件運輸毒品所用之包裹第一級毒品海
    洛因之塑膠外包裝3個（總重47.99公克）及CLINIC牌洗髮精
    空瓶3瓶可稽，且扣案之前開3包毒品，經送請法務部調查局
    鑑定結果，均含第一級毒品海洛因成分，合計淨重673.50公
    克（空包裝總重47.99公克，純度60.36％，純質淨重406.52
    公克），有法務部調查局93年8月 5日調科壹字第080008000
    號鑑定通知書在卷可稽（見偵字第 11227號卷第51頁）。而
    王有勝攜帶入境之扣案之毒品，經送請法務部調查局鑑定結
    果，均含第一級毒品海洛因成分，合計淨重1,037.90公克（
    空包裝總重79.69公克，純度54.41％，純質淨重533.58公克
    ），亦有法務部調查局93年8月 6日調科壹字第080007999號
    鑑定通知書在卷可稽（見偵字第14083號卷第8頁）。此外，
    復有法務部調查局桃園縣調查站扣押筆錄、扣押物品目錄表
    、法務部調查局高雄市調查站查獲涉嫌毒品危害防制條例毒
    品初步鑑驗報告單、海關搜索扣押單、中正國際機場入出境
    服務站檢查通知單、扣押物品清單、被告之自白書、號碼00
    00000000行動電話通聯紀錄各乙份及入出國證明書 4紙在卷
    可證，被告之自白與事實相符，堪予採信。本件事證明確，
    被告犯行堪以認定。
二、按共同正犯之意思聯絡，原不以數人間直接發生者為限，即
    有間接之聯絡者，亦包括在內（最高法院77年臺上字第2135
    號判例參照）。查證人劉建軍於原審另案審理時證稱：「我
    們從93年2、3月間起，根據幾位運輸毒品到法院受審的被告
    的供述，顯示在鶯歌地區有 1位開設三清宮道壇的廖坤墻，
    以開設三清宮的名義，將宮內的道友整合起來，變成 1個走
    私海洛因的集團。原則上以他的出資為主，道友也可以投資
    ，實際實施走私毒品的人都是以道友及親友為主。廖基重‧
    ‧‧與廖坤墻有親屬關係，所以在集團中扮演的角色是聽從
    廖坤墻的指揮。他們會吸收一些人來幫集團運輸毒品，這些
    運輸毒品的人，我們私底下稱之為『空中飛人』。」等語在
    卷（見卷附原審93年度重訴字第61號卷第17頁），而證人王
    有勝（與被告甲○○皆擔任前述「空中飛人」之工作）於原
    審審理時證稱：伊係經由廖基重安排至泰國，而在回臺當天
    在曼谷機場時，廖坤墻、廖基重即告知伊分別安排數人運輸
    毒品這件事等語（見原審93年12月7日審判筆錄第6頁），另
    被告甲○○於原審審理時亦供稱：「張武宗帶我去拿東西時
    ，有看到廖坤墻和他太太（即自稱廖坤墻配偶之真實姓名年
    籍不詳之越南籍成年女子）在包裝。」等語（見原審93年12
    月 7日審判筆錄第10頁），被告甲○○雖與自稱廖坤墻之配
    偶之真實姓名年籍不詳越南籍成年女子、廖基重、王有勝間
    無直接之聯絡，惟自稱廖坤墻配偶之前開女子、廖基重、王
    有勝既與廖坤墻有犯意之聯絡，即無礙被告甲○○與該自稱
    廖坤墻配偶之女子、廖基重、王有勝間為共同正犯之成立。
    至證人即共犯林世昌於原審審理時固否認參與本件運輸毒品
    犯行，惟其犯行業據被告甲○○供述綦詳，且林世昌亦不否
    認今年 6月間確有與甲○○於臺北縣三重市○○路某咖啡廳
    見面乙節，而其於原審審理時結證稱：「（這次你因何案在
    押？）運輸毒品，是張金滄安排別人攜帶毒品入境，我是遭
    到監聽，認定我是介紹人。我介紹臺灣的買家邱清澤與泰國
    的賣家『阿弟仔』、『妹妹』認識。在泰緬邊界叫『緬賽』
    的地方交易。」、「我可以介紹貨主，我在抽取傭金。因為
    對方有時候會講泰語，所以我會幫忙翻譯，傭金大約有一、
    二十萬元。」、「『十三連』是飯店的意思。那家樓上是住
    宿的地方，二樓是餐廳，三樓好像是 PUB，旁邊好像還有人
    妖秀，所以那邊比較方便，那個地方是在曼谷北區。」（見
    原審93年12月30日審判筆錄第 8至10頁），觀林世昌前揭證
    詞，其不僅從事仲介毒品交易，亦通泰語，並熟知被告指為
    廖坤墻安排其至泰國休憩之處所，參以衡情被告甲○○應不
    致無端指稱林世昌於該咖啡廳內告知其可以攜帶毒品入境抵
    償債務，林世昌否認參與應係卸責之詞，不足採信，足認林
    世昌應係本件共犯。另被告甲○○固於偵查、原審審理中均
    供稱：廖坤墻將裝有海洛因之洗髮精交付伊後，有交代其回
    臺灣後打電話給李姓真實姓名年籍不詳之成年男子，該人會
    引領伊直接出關等語，惟查前開供詞縱使屬實，然該男子究
    竟係基於與廖坤墻間之私人情誼給予通關方便，抑或另有其
    他隱情，因未查獲該李姓男子，且廖坤墻復未到案，無證據
    證明該李姓年籍不詳男子亦係本件共同正犯，自難遽認該男
    子亦為本件共同正犯，一併敘明。
三、查海洛因係毒品危害防制條例第2條第2項第 1款規定之第一
    級毒品，且係行政院依懲治走私條例第2條第4項公告之「管
    制物品項目及其數額」甲項第 4款所列之管制進出口物品。
    核被告所為，係犯毒品危害防制條例第4條第1項之運輸第一
    級毒品罪及懲治走私條例第2條第1項之私運管制物品進口罪
    。其一行為同時觸犯二罪名，為想像競合犯，應從一重之運
    輸第一級毒品罪處斷。被告持有第一級毒品海洛因之低度行
    為，為運輸之高度行為所吸收，不另論罪。被告甲○○與林
    世昌、張金滄、廖坤墻、張武宗、自稱廖坤墻配偶之真實姓
    名年籍不詳之越南籍成年女子、廖基重、王有勝間，有犯意
    之聯絡及行為之分擔，皆為共同正犯。又毒品危害防制條例
    第17條係規定：犯第4條第1項之罪，供出毒品來源，因而破
    獲者，得減輕其刑。被告甲○○雖供述共犯林世昌、張金滄
    、廖坤墻、張武宗等人，惟法務部調查局於今年7月9日即已
    破獲林世昌、張金滄等人之走私毒品集團，並藉由清查被告
    甲○○之出入境紀錄，發現被告甲○○與該局另案鎖定對象
    張武宗、廖坤墻有前往緬甸之共同情形等情，業據證人劉建
    軍於原審另案審理時證述明確（見卷附原審93年度重訴字第
    61號卷第16、17頁），本件並未因被告甲○○之供述而另破
    獲毒品來源，且廖坤牆、張武宗等人早已為法務部調查局人
    員列為追蹤查緝對象，被告甲○○之情形，並不符合該條減
    刑之規定。被告為貪圖小利而犯罪，犯後坦承犯行，供明共
    犯，以利檢、調、警追緝，防止對社會造成更大損害，已有
    悔意，且該等毒品尚未流入市面，而毒品危害防制條例第 4
    條第 1項法定本刑為死刑或無期徒刑，縱處以最低刑度無期
    徒刑，仍嫌過重，而其情不無可憫，爰依刑法第59條規定減
    輕其刑。
四、原審以被告罪證明確，依毒品危害防制條例第4條第1項、第
    18條第1項前段、第19條第1項，懲治走私條例第2條第1項、
    第11條，刑法第11條前段、第28條、第55條、第59條規定，
    並於審酌被告犯罪之動機、目的、手段、運輸毒品數量眾多
    ，及犯罪後態度等一切情狀，量處有期徒刑十五年。並認為
    沒收為從刑之一種，依主從不可分之原則，應附隨緊接於主
    刑之下而同時宣告；又共同正犯因相互間利用他人之行為，
    以遂行其犯意之實現，本於責任共同之原則，有關沒收部分
    ，對於共犯間供犯罪所用之物，自均應為沒收之諭知。本件
    （即被告甲○○部分）所扣得之物及原審另案（即93年度重
    訴字第61號共犯王有勝違反毒品危害防制條例案件）所扣得
    之物，均為共犯間供犯罪所用之物，自均應為沒收之諭知。
    故扣案之第一級毒品海洛因 3包（淨重673.50公克）、第一
    級毒品海洛因12包（淨重1,037.90公克），應依毒品危害防
    制條例第18條第 1項前段規定，諭知沒收銷燬之；扣案廖坤
    墻所有供本件運輸毒品所用之包裹第一級毒品海洛因之塑膠
    外包裝3個（總重47.99公克）、廖坤墻、廖基重所有供運輸
    毒品所用之包裹第一級毒品海洛因之塑膠外包裝12個（總重
    79.69公克）、廖坤墻所有CLINIC牌洗髮精空瓶5瓶、洗碗精
    空瓶 2瓶，係用以防止毒品外逸、裸露、潮濕，便於運輸，
    及共犯王有勝所有之皮鞋 1雙，均供犯罪所用之物，均應依
    毒品危害防制條例第19條第 1項宣告沒收。被告運輸第一級
    毒品所得之財物30,000元，雖未扣案，但應依毒品危害防制
    條例第19條第 1項規定，諭知沒收之，如全部或一部不能沒
    收時，以其財產抵償之。
五、經核原判決認事用法，並無不合，量刑亦屬妥適。被告上訴
    以量刑過重，指摘原判決不當，請求撤銷改判云云，為無理
    由，應予駁回。
據上論斷，應依刑事訴訟法第368條，判決如主文。
本案經檢察官呂光華到庭執行職務。
中　　華　　民　　國　　94　　年　　5 　　月　　13　　日
　　　　　　　　　刑事第二十庭審判長法　官  陳貽男
　　　　　　　　　　　　　　　      法　官  許仕楓
　　　　　　　 　 　　　　　　　　　法　官  李世貴
以上正本證明與原本無異。
如不服本判決，應於收受送達後十日內向本院提出上訴書狀，其
未敘述上訴之理由者並得於提起上訴後十日內向本院補提理由書
（均須按他造當事人之人數附繕本）。
                                    書記官  魏汝萍
中　　華　　民　　國　　94　　年　　5 　　月　　13　　日
附錄：本案論罪科刑法條全文
  毒品危害防制條例第四條第一項
    製造、運輸、販賣第一級毒品者，處死刑或無期徒刑；處無
    期徒刑者，得併科新臺幣一千萬元以下罰金。
